【裁判字號】    92,交簡上,15
【裁判日期】    920804
【裁判案由】    業務過失傷害
【裁判全文】
臺灣嘉義地方法院刑事判決                        九十二年度交簡上字第一五號
    上  訴  人  乙○○
    即  被  告
    選任辯護人  嚴庚辰
                徐漢堂
右列上訴人因業務過失傷害案件，不服本院簡易庭中華民國九十二年五月六日第一審
簡易判決（九十二年度交簡字第四四三號，聲請簡易判決處刑書案號：臺灣嘉義地方
法院檢察署九十二年度偵字第二七０一號），提起上訴，本院管轄之第二審合議庭改
依通常程序審理後，為第一審判決如左：
    主  文
原判決撤銷。
乙○○無罪。
    理  由
一聲請簡易判決處刑書聲請意旨：
(一)上訴人即被告乙○○係金綸通運股份有限公司之司機，為從事業務之人，於民國九
  十一年十二月十一日下午五時三十五分許，駕駛車牌號碼八Ｊ─九一六號營業用大
  貨車，沿嘉義縣竹崎鄉往梅山鄉方向由南往北行駛，途經竹崎鄉○○村○○段○道
  第二高速公路匝道之交岔路口處，理應注意車前狀況，並隨時採取必要之安全措施
  ，而依當時情形，又無不能注意之情事，竟疏未注意，於通過上開交岔路口時，貿
  然加速行駛，未留意前方車輛動態，而從後撞及告訴人丙○○所駕駛車牌號碼ＤＬ
  ─四八０六號附載告訴人丁○○○欲左轉之自用小貨車，造成該小貨車當場翻覆，
  致告訴人丙○○受有右側胸部鈍傷及告訴人丁○○○受有頭部外傷、腦震盪、胸壁
  挫傷、右膝退化性關節炎併創傷等之傷害。
(二)上訴人所為，涉有刑法第二百八十四條第二項前段之業務過失傷害罪嫌。
二聲請簡易判決處刑所憑論據：
(一)告訴人丙○○、丁○○○於警訊、檢察官偵查中之指訴。
(二)道路交通事故現場圖、調查報告表及財團法人天主教聖馬爾定醫院診斷證明書。
(三)車輛行駛時，駕駛人應注意車前狀況，並隨時採取必要之安全措施，道路交通安全
  規則第九十條、第九十四條第三項定有明文，上訴人駕車自應注意上述規定。上訴
  人自承雙方撞擊點係在內側車道，且無證人可證明告訴人丙○○係由外側車道轉入
  內側車道，是上訴人辯稱係告訴人丙○○駕駛小貨車由外側車道轉入內側車道，致
  伊煞車不及始撞及，不足採信。依當時路況，上訴人並無不能注意之情形，竟疏不
  注意，致告訴人等受傷，上訴人應有過失。且上訴人之過失行為，與告訴人等之受
  傷具有相當因果關係。
三本院之判斷：
(一)犯罪事實應依證據認定之，無證據不得推定其犯罪事實；檢察官就被告犯罪事實，
  應負舉證責任，並指出證明之方法；不能證明被告犯罪者，應諭知無罪之判決，刑
  事訴訟法第一百五十四條、第一百六十一條第一項、第三百零一條第一項分別定有
  明文。
(二)訊據上訴人固坦認於右揭時地駕駛營業用大貨車與告訴人丙○○所駕駛之自用小貨
  車發生車禍，告訴人等受傷，然堅決否認有何業務過失傷害犯行，辯稱：
1.上訴人所駕駛之大貨車當時在內側車道綠燈剛起步，車速僅十五公里，告訴人丙○○所駕駛之小貨車原在外側車道，因欲左轉，突然轉入內側車道，上訴人煞避不及
  ，自無過失。
2.臺灣省車輛行車事故覆議鑑定委員會鑑定結果認告訴人丙○○駕駛小貨車，變換車
  道準備左轉時未充分注意左後來車，為肇事主因，上訴人駕駛半聯結車未充分注意
  車前狀況，為肇事次因，足徵本件車禍係因告訴人丙○○變換車道不當所造成。
(三)經查：
1.告訴人丙○○於九十一年十二年十一日下午五時三十五分許，駕駛車牌號碼ＤＬ─
  四八０六號自用小貨車，附載告訴人丁○○○，沿嘉義縣竹崎鄉往梅山鄉方向由南
  往北行駛，途經竹崎鄉○○村○○段○道第二高速公路單向二車道匝道與高速公路
  下方涵洞未標示路名雙向二車道道路之交岔路口處左轉彎時，其車輛左後側角與後
  方由上訴人所駕駛車牌號碼八Ｊ─九一六號營業用大貨車之駕駛座前方近擋風玻璃
  中央位置發生碰撞，小貨車當場翻覆於交叉路口轉彎處，車頭朝西南方，大貨車則
  停止於匝道內側車道，車頭朝北，車尾距車輛停止線約四點九公尺，告訴人等因本
  件車禍分別受有上述傷害等情，已據告訴人等指訴甚詳，且為上訴人所不爭執，並
  有前開道路交通事故現場圖、調查報告表、照片及診斷證明書可稽（警卷第八至十
  五頁），固然真實。
2.惟告訴人丙○○陳稱其所駕駛之小貨車均沿匝道內側車道行駛，並未從外側車道轉
  入內側車道，抵達肇事地點時並未停車等候燈光號誌變換，而是依照綠燈指示直接
  轉彎（本院卷第三一、四八至四九頁）；告訴人丁○○○則陳稱是距離肇事地點大
  約一百公尺左右由外側車道轉入內側車道，抵達肇事地點時曾停車等候燈光號誌變
  換為綠燈後再轉彎，轉彎時發生巨大撞擊聲（本院卷第四六至四七頁）；上訴人則
  辯稱其所駕駛之大貨車均沿匝道內側車道行駛，至肇事地點時曾停車等候，燈光號
  誌變換為綠燈時再起步直行，而告訴人之小貨車則在外側車道，也有等紅綠燈（本
  院卷第十、三十、五一、七三頁），是三人所供關於二部肇事汽車所行駛之車道變
  換情形、燈光號誌遵循狀況均互有出入，告訴人彼此所陳更有明顯差異，從而告訴
  人之指訴是否實在，及上訴人於檢察官偵查中所辯是否不足採信，均有疑問。其次
  ，前開道路交通事故現場圖、調查報告表、照片均未呈現現場有何肇事車輛造成之
  煞車痕、刮地痕或散落物，告訴人丙○○及上訴人於檢察官偵查中、本院調查中先
  後提出之照片亦不能證明照片中之路面煞車痕係上訴人所駕車輛造成，或噴漆痕即
  係告訴人所駕車輛造成之刮地痕（偵查卷第六頁、本院卷第五五至五六頁），而處
  理車禍現場並製作前開圖表之證人甲○○即嘉義縣警察局竹崎分局警備隊警員亦到
  庭結證稱當地時速限制六十公里，設有限制標誌，調查報告表誤載為四十公里，並
  沒有看到上訴人車輛之煞車痕、刮地痕或車輛碎片，僅有告訴人之車輛翻車後掉落
  的物品，上訴人未當場表示其駕駛之車輛有煞車痕，現場圖製作完成會請雙方確認
  ，如果有錯應該當場表示意見等語（本院卷第四三至四五頁），因此本件車禍除前
  開圖表、照片外，並無其他現場跡證足以認定肇事車輛發生車禍時確實之相關位置
  、動態及撞擊點，檢察官指上訴人貿然加速行駛，尤乏根據。再者，本件車禍原於
  偵查中由上訴人申請臺灣省嘉雲區車輛行車事故鑑定委員會鑑定，但因告訴人、上
  訴人各執一詞，乃未鑑定，有該會九十二年三月十三日嘉鑑字第九二○一九三號函
  可參（偵查卷第五頁），嗣經臺灣省車輛行車事故覆議鑑定委員會覆議，改認告訴
  人丙○○駕駛自小貨車變換車道準備左轉時未充分注意左後來車，為肇事主因，上
  訴人駕駛半聯結車未充分注意車前狀況，為肇事次因，有該會九十二年五月二日府
  覆議字第○九二○二一八號覆議意見書可佐（本院卷第十三至十四頁），固非無見
  ，然告訴人丙○○是否確有變換車道之動作，無法證實，前已論述，縱或屬實，上
  訴人遵行內側車道，對於告訴人丙○○突然轉入內側車道之動作能否防範，非無疑
  問，如上訴人不能注意，即難認定其有何肇事因素，故覆議意見所憑事實前提既不
  能確認，結論即難維持，自無可採。檢察官認上訴人貿然加速行駛，未留意前方車
  輛動態，而從後撞及告訴人丙○○所駕駛欲左轉之小貨車，惟並未就此犯罪事實盡
  其舉證責任。依前開說明，檢察官所舉證據尚不足以認定上訴人有何前開過失之駕
  駛行為，上訴人復無自證無罪義務，本院又查無其他積極證據證明上訴人確有公訴
  人所指之犯行，不能證明上訴人犯罪，自應諭知其無罪之判決。
(四)原審未詳查上情，遽認上訴人犯刑法第二百八十四條第二項前段之業務過失傷害罪
  並諭知有罪判決，顯有不當，上訴人上訴意旨否認犯罪，為有理由，自應由本院將
  原判決撤銷，改判上訴人無罪。另本件具有刑事訴訟法第四百五十一條之一第四項
  第三款應為無罪判決諭知之情形，原審本應依同法第四百五十二條規定，改適用通
  常程序審判之，惟因誤用簡易程序裁判，當由本院準用刑事訴訟法第三百六十九條
  第二項規定撤銷原審判決，逕依通常程序為第一審判決。
據上論斷，應依刑事訴訟法第四百五十五條之一第一項、第三項、第三百六十四條、
、第三百六十九條第一項前段、第二項、第四百五十二條、第三百零一條第一項，判
決如主文。
本案經檢察官周欣潔到庭執行職務。
中      華      民      國    九十二    年      八      月      四      日
                              臺灣嘉義地方法院交通法庭
                                  審判長  法  官  蔡  虔  霖
                                          法  官  柯  月  美
                                          法  官  廖  政  勝
右正本證明與原本無異。
如不服本判決，應於判決送達後十日內向本院提出上訴狀( 應附繕本 )。告訴人或被
害人如對於本判決不服者，應具備理由請求檢察官上訴，其上訴期間之計算係以檢察
官收受判決正本之日期為準。
中    華    民    國     九十二       年    八    月     四       日
                                         書記官   陳  湘  蓉


司法院資訊處製作；財團法人民間司法改革基金會備份。
